臺北高等行政法院判決
　　　　　　　　　　　　　　　　　　 94年度簡字第00089號
原　　　告　冠意環保工程有限公司
代　表　人　甲○○
被　　　告　桃園縣政府環境保護局
代　表　人　陳嘉興（局長）住同上
上列當事人間因廢棄物清理法事件，原告不服桃園縣政府中華民
國93年12月15日府法訴字第0930326544號訴願決定，提起行政訴
訟。本院判決如下：
　　主  文
原告之訴駁回。
訴訟費用由原告負擔。
　　事  實
一、事實概要：
    緣原告為經許可之廢棄物清除機構，依行政院環境保護署92
    年7月17日環署廢字第0920051861A號公告規定，其清除指定
    公告事業所產生之廢棄物，應於清除後24小時內連線申報廢
    棄物運送日期、時間等資料。被告機關上網查核，發現原告
    於92年11月25日、93年1月16日、92年11月20日、93年1月7日
    、92年11月17日及92年11月24日清運廢棄物6筆，未依規定於
    清除廢棄物後24小時內連線申報廢棄物運送日期、時間，遂
    以原告違反廢棄物清理法第31條第4項，依同法第52條規定分
    別裁處罰鍰新台幣6000元。原告不服，提起訴願，遭決定駁
    回，遂提起本件行政訴訟。
二、兩造聲明：
　　(一)原告聲明求為判決：1.訴願決定及原處分均撤銷。
                        2.訴訟費用由被告負擔。
　　(二)被告聲明求為判決：1.駁回原告之訴。
                        2.訴訟費由原告負擔。
三、兩造之爭點：被告機關依廢棄物清理法第52條規定處原告罰
                鍰各新台幣6000元，是否適法？
　　(一)原告主張之理由：
      1.原處分略以「原告未依規定於清除收受後24小時內連線
        申報廢棄物運送日期時間」，以廢棄物清理法第31條第
        4項、31條第1項第2款，依同法第52條之規定處分，然被
        告未經詳查實證，認事用法顯有違誤，率為處分是有未
        合，為保權益，援依法提呈行政訴訟，俾資救濟。
      2.原告並未違反廢棄物清理法，如認違反者，依行政法上
        之便宜原則，應無庸處罰。
        (1)本於合目的之觀點，即處以行政罰之主要目的在於維
          持特定之行政，因此介於所欲達之目的與處以行政罰
          二者間之關係，加以權衡，根據行政罰之本質係針對
          違法性較低之違反秩序行為，且著重行政目的之達成
          ，對於輕微違反秩序行為應有「微罪不舉」原則的適
          用，對此，行政院環保署管制中心對於「事業廢棄物
          清除前預先上網申報相關規定情形」亦表示，對於違
          反上網頻率之業者處罰有過於嚴苛之嫌；另在中華民
          國93年6月29日行政院環境保護署公告，增訂「申報作
          業之申報日期時間期限如適逢假日，得順延至次一工
          作日進行申報」，顯示環保署也認同適逢假日不應評
          價非難。
        (2)本件原告如有違上網申報頻率之規定，既已在相當時
          間之內（數分鐘）趕赴申報，應不受於主管機關掌握
          廢棄物清除流向，符合規範制定之目的，在便宜原則
          之基礎下，應不受處罰。
      3.原告如有違失，被告於93年3月24日、4月1日6日連續所
        作之處分，違反一事不二罰原則。
        (1)按一個違反秩序之行為，原則上應只受到一個行政處
          罰，行政法院24年判字第71號判例指稱「人民違反法
          令所定之義務，該管官署而科以一定之制裁，應以所
          發生之行為為標準。如其所為之數個行為，均係基於
          一個意思所發動，而無獨立之性質，則雖有目的與手
          段之不同僅為組成違反義務行為之個別動作，仍應視
          為一個行為」，其中所謂處罰之標的，即「行為」，
          須以法律意義之行為為對象。
        (2)原告如有過失者，未依規定在24小時內申報（嗣後皆
          有申報，僅係遲延數分鐘），被告僅以客觀上網申報
          之件數，作為分別處罰之依據，毫未考量到原告主觀
          之意思係過失，在應申報之特定時間內，原告主觀上
          應注意而未注意數件未申報之不作為事實，在法律上
          之「行為」應屬單一，僅受一次行為非價判斷。被告
          以原告之一行為，多次處罰，有違一事不二罰原則。
      4.被告於93年3月24日、4月1日、4月6日連續所作之處分，
        違反比例暨合理性原則。
        (1)國家採取行政制裁之手段處罰行為人，以達到維護一
          般社會秩序之目的時，對於人民處罰必然干涉其基本
          權利，然在干涉人民權利賦予不利益之手段時，必須
          考量行政制裁之目的，在手段與目的間必須符合比例
          ，始符法治國家依法行政原則。
        (2)本於比例原則之觀點，行政罰之目的並非在要求行為
          人不再違犯，而係對過去行為之制裁，主管機關在連
          續處罰時，應考慮客觀行為個數、主觀惡性之程度如
          何，再施予相當之制裁，以最小侵害結果達成行政目
          的，始符比例原則。又處罰之目的，主要在藉由處罰
          ，迫使行為人履行其應盡之義務並改善其違法行為，
          故其重點不僅在制裁過去義務之違反，而毋寧在於未
          來義務之履行，以要求實現履行義務之合法狀態。
        (3)然審究本件處罰之依據（即以網路傳輸方式申報廢棄
          物之產出、儲存、清除、處理、再利用、輸出及輸入
          情形之申報格式、項目、內容及頻率第3條第1項），
          在清除後24小時內連線申報廢棄物運送日期時間等資
          料，制定該命令之目的，乃在於提供主管機關有效管
          制廢棄物清理流向，立法意旨雖稱良善，參照本件違
          規之事實，原告雖未依規定在24小時內上網申報，然
          在「24小時」屆滿後數分鐘，即行主動上網申報，應
          已符該命令之規範目的，如有違失，在考量比例原則
          下，對於接續之過失行為分別處罰，應有不當。
        (4)再者，連續違反秩序行為在法律上只視為一個單一行
          為，已為法治國家普遍承認（參黃守高，現代行政罰
          之比較研究，頁103。廖義男，行政不法行為制裁規定
          之研究，行政院經濟建設委員會委託），在承認連續
          過失之情形，本件原告之行為已屬單一，如不承認連
          續過失者，蓋以主觀惡性較重之故意尚有連續犯以一
          行為論，本件過失行為卻分別處罰，在法律評價非難
          判斷上，原處分欠缺合理，併為陳明。
      5.被告於93年3月24日、4月1日、4月6日連續所作之處分，
        係屬權力濫用。
        (1)參照社會秩序維護法第24條第1項規定：「違反本法之
          數行為，分別處罰。但於警察機關之通知單送達或逕
          行通知前，違反同條款之規定者，以一行為論，並得
          加重其處罰」。行政法院83年度判字第2330號判決，
          以「主管機關於行為人未完成改善前，怠於盡其輔導
          、督促行為人改善之權責，迨行為人已申報完成改善
          後，主管機關始行使其職權，開單就限令改善期滿後
          ，申報完成改善前之期間，按日連續處罰，顯已失其
          督促將來改善之意義，不能不謂為權力之濫用。」
        (2)行政秩序罰係以行為人之違反秩序行為作為處罰之標
          的，因此作為處罰對象之「行為」個數涉及到單一行
          為及多數行為間之區分，行政秩序罰法上之行為概念
          ，與刑法上之行為概念，並無不同。因此，在刑法上
          對於如何判斷一個或多數行為所發展出之原則，在行
          政秩序罰上亦同有適用（參洪家殷，行政秩序罰論，
          頁105）。
        (3)對於同一類事實個別處罰，以此種制裁方式作為迫使
          相對人改善之手段，不僅偏離了行政秩序罰之目的，
          且混淆了行政秩序罰與行政強制執行之界線。原處分
          機關無視違規之相關事實、行為態樣，以客觀申報數
          件，一律施以處罰，對於單一義務之違反，在同一天
          內連續處罰上訴人，權力濫用，誠有未合。
        (4)本件原告如有違規事實，然其違規行為之時間應為93
          年1月10日至同年1月19日間個別申報時間屆滿時點（
          被告以實際申報時間，應有不當），違規主觀過失意
          思（即對法之敵對性）應為該段特定時間，被告怠於
          盡其輔導、督促行為人改善之權責，迨行為人已申報
          完成改善後，被告始行使其職權，分別處罰，參照上
          揭判決意旨（連續或接續分別處罰，應為同一評價）
          ，被告權力濫用。
        (5)如仍有違失者，酌以社會秩序維護法第24條第1項，類
          推適用於本件事實，則以原告在被被告處罰前，違反
          同一規定，侵害同一法益，應僅受一次處罰。
　　(二)被告主張之理由：
      1.原告係屬許可核備之公民營廢棄物清除機構，應依據行
        政院環境保護署92年7月17日（環署廢字第0920051861A
        號函）公告「以網路傳輸方式申報廢棄物之產出、貯存
        、清除、處理、再利用、輸出及輸入情形之申報格式、
        項目、內容及頻率」說明三、（三）、１：「清除指定
        公告事業所產生之廢棄物者，應於清除後24小時內連線
        申報廢棄物運送日期時間等資料。」。
      2.案經本局上網查詢行政院環境保護署系統資料庫，得知
        原告有6筆廢棄物網路申報聯單未依規定於清除後24小時
        內連線申報廢棄物運送日期時間等資料，涉違反廢棄物
        清理法第31條第4項規定及第31條第1項第2款之規定，本
        局爰依同法第52條之規定，每筆違規之聯單各處罰鍰新
        台幣6000元整。作成處分前與相對人之往來書函暨訴願
        答辯書等相關資料如附件6。
      3.原告所提行政院環保署管制中心對於「事業廢棄物清除
        前預先上網申報相關規定情形」此電子郵件中僅明確表
        示被告所進行之勾稽查處於法並無不符，並未否定被告
        針對原告所為之處分。
      4.本案所開出六份處分書，係分別針對不同聯單之違規情
        事作出處分，並非針對同一聯單之連續行為，是以並未
        違反一事不二罰原則。
　　理  由
一、本件被告以原告於92年11月25日、93年1月16日、92年11月20
    日、93年1月7日、92年11月17日及92年11月24日清運廢棄物6
    筆，未依規定於清除廢棄物後24小時內連線申報廢棄物運送
    日期、時間，遂以原告違反廢棄物清理法第31條第4項，依同
    法第52條規定分別裁處罰鍰新台幣6000元，合計36000元，而
    司法院曾依行政訴訟法第229條第2項之規定，將行政訴訟法
    第229條第1項之簡易案件金額（價額）提高為20萬元，並自
    93年1月1日起施行。本件罰鍰數額為36000元，合於行政訴訟
    法第229條1項第2款規定之涉訟事件，應依簡易訴訟程序進行
    之，先予明。
二、按「經中央主管機關指定公告一定規模之事業，應於公告之
    一定期限辦理下列事項：…二、依中央主管機關規定之格式
    、項目、內容、頻率，以網路傳輸方式，向直轄市、縣（市
    ）主管機關申報其廢棄物之產出、貯存、清除、處理、再利
    用、輸出、輸入、過境或轉口情形。但中央主管機關另有規
    定以書面申報者，不在此限。」「清除、處理第一項指定公
    告之事業所產生之事業廢棄物者，應依第1項第2款規定辦理
    申報。」「貯存、清除、處理或再利用一般事業廢棄物，違
    反第28條第1項、第31條第1項、第4項、第34條、第36條第1
    項、第39條第1項規定或依第29條第2項所定管理辦法者，處
    新臺幣6千元以上3萬元以下罰鍰。經限期改善，屆期仍未完
    成改善者，按日連續處罰。」分別為廢棄物清理法第第31條
    第1項第2款、第4項、第52條所明定。次按行政院環境保護署
    92年7月17日環署廢字第0920051861A公告「公告以網路傳輸
    方式申報廢棄物之產出、貯存、清除、處理、再利用、輸出
    及輸入情形之申報格式、項目、內容及頻率。…公告事項三
    （三）１：清除指定公告事業所產生之廢棄物者，應於清除
    後24小時內連線申報廢棄物運送日期時間等資料」。
三、本件被告以原告未依規定於清除廢棄物後24小時內連線申報
    廢棄物運送日期、時間，認其違反廢棄物清理法第31條第4項
    規定，依同法第52條規定分別裁處罰鍰新台幣6000元，原告
    不服，提起訴願，遭決定駁回，循序起訴意旨略以原告並未
    違反廢棄物清理法，縱認違反，依行政法上之便宜原則，應
    無庸處罰；又原告雖未依規定在24小時內上網申報，然在「
    24小時」屆滿後數分鐘，即行主動上網申報，應已符該命令
    之規範目的，如有違失，在考量比例原則，對於接續之過失
    行為分別處罰，應有不當；本件原告係違反同一規定，侵害
    同一法益，應僅受一次處罰，被告連續所作之處分，違反一
    事不二罰、比例暨合理性原則，且有權力濫用情事云云。
四、卷查原告係屬許可核備之公民營廢棄物清除機構，應依據行
    政院環境保護署92年7月17日環署廢字第0920051861A號公告
    「以網路傳輸方式申報廢棄物之產出、貯存、清除、處理、
    再利用、輸出及輸入情形之申報格式、項目、內容及頻率」
    說明三、（三）、１：「清除指定公告事業所產生之廢棄物
    者，應於清除後24小時內連線申報廢棄物運送日期時間等資
    料。」又被告機關上網查詢行政院環境保護署系統資料庫，
    發現原告於92年11月25日、93年1月16日、92年11月20日、93
    年1月7日、92年11月17日及92年11月24日清運廢棄物6筆，均
    未依規定於清除廢棄物後24小時內連線申報廢棄物運送日期
    、時間，有廢棄物網路申報聯單附原處分卷可稽；是原告違
    規事實明確，被告依上揭規定，就上揭6筆違規行為，據以處
    罰原告各6000元之罰鍰，洵屬有據。
五、原告雖以前情為爭執；惟按「人民違反法律上之義務而應受
    行政罰之行為，法律無特別規定時，雖不以出於故意為必要
    ，仍須以過失為其責任條件。但應受行政罰之行為，僅須違
    反禁止規定或作為義務，而不以發生損害或危險為其要件者
    ，推定為有過失，於行為人不能舉證證明自己無過失時，即
    應受處罰。」司法院釋字第275號解釋甚明。行政院環境保護
    署92年7月17日環署廢字第0920051861A號公告規定「…清除
    指定公告事業所產生之廢棄物者，應於清除後24小時內連線
    申報廢棄物運送日期時間等資料。」，係指每一筆清運資料
    均應於清運後24小時內上網申報，且並未有扣除例假日之規
    定；又依違規聯單所示系爭廢棄物之運送時間與申報時間，
    除其中一筆延遲申報時間一小時餘外，其餘5筆延遲時間均在
    三日以上；況上揭行政院環境保護署號公告並未就遲誤申報
    時間之長短，分別規定其法律效果；又本件被告所開出6份處
    分書，係分別針對原告92年11月25日等6日清運廢棄物後，未
    依規定時間申報行為分別裁罰，乃就不同聯單之違規情事作
    出處分，並非針對同一聯單之連續行為，並無一行為連續處
    罰情事，並未違反一事不二罰原則。
六、綜上所述，原告起訴意旨，並非可採。被告以原告未依規定
    於清除廢棄物後24小時內連線申報廢棄物運送日期、時間，
    認其違反廢棄物清理法第31條第4項規定，依同法第52條規定
    分別裁處罰鍰新台幣6000元，核無違誤，訴願決定予以維持
    ，亦無不合，原告仍執前詞，訴請撤銷，為無理由，應予駁
    回。又本件係適用簡易訴訟程序，爰不經言詞辯論逕為判決
    。
據上論結，本件原告之訴為無理由，爰依行政訴訟法第233條第1
項、第98條第3項前段，判決如主文。
中    華    民    國    94    年    4    月    29     日
                    第六庭法　官　許瑞助
上為正本係照原本作成。
本件以訴訟事件所涉及之法律見解具有原則性者為限，始得於本
判決送達後20日內向本院提出上訴狀並表明上訴理由，如已於本
判決宣示後送達前提起上訴者，應於判決送達後20日內補具上訴
理由（均按他造人數附繕本），且經最高行政法院許可後方得上
訴。
中    華    民    國    94    年    4    月    29     日
                          書記官  吳芳靜
